【裁判字號】    99,抗,356
【裁判日期】    990816
【裁判案由】    聲明異議
【裁判全文】
臺灣高等法院臺中分院民事裁定  99年度抗字第356號
抗  告  人  甲○○
相  對  人  彰化縣鹿港鎮農會
法定代理人  乙○○
上列抗告人因與債務人倪秀冠等間清償票款強制執行事件，對於
民國99年6月28日臺灣彰化地方法院99年度事聲字第42號所為裁
定提起抗告，本院裁定如下：
      主  文
抗告駁回。
抗告程序費用由抗告人負擔。
      理  由
一、抗告意旨略以：抗告人與債務人黃張菊、倪秀冠間聲請清償
    票款強制執行事件，已進入陳述鑑價意見程序，第三人彰化
    縣鹿港鎮農會今始持原法院九十一年度重訴字第六十四號判
    決，要求將查封標的物所有權塗銷回復為案外人黃呈韞所有
    ，然第三人彰化縣鹿港鎮農會於判決確定後，八年期間內未
    執行法院判決內容，依民法第一百三十七條後段規定，經確
    定判決或其他與確定判決有同一效力之執行名義所確定之請
    求權，其原有消滅時效期間不滿五年者，因中斷而重行起算
    時效期間為五年。判決確定後第三人彰化縣鹿港鎮農會未去
    執行，現已罹於時效，且抗告人係信賴土地登記名義人為債
    務人始聲請強制執行，故應受土地法第四十三條規定登記有
    絕對效力之保護。又強制執行法第十八條規定以執行不停止
    為原則，第三人鹿港鎮農會應依強制執行法第十五條提起第
    三人異議之訴以資救濟等語，因而請求：(一)原裁定之廢棄。
    (二)相對人在原法院之聲請駁回。(三)聲請及抗告費用，由相對
    人負擔。
二、按因繼承、強制執行、徵收、法院之判決或其他非因法律行
    為，於登記前已取得不動產物權者，應經登記，始得處分其
    物權，民法第七百五十九條定有明文。復按不動產物權因法
    院之判決而取得者，不以須經登記為生效要件，固為民法第
    七百五十九條所明定。惟此所謂判決，係僅指依其宣告足生
    物權法上取得某不動產物權效果之力，恒有拘束第三人之必
    要，而對於當事人以外之一切第三人亦有效力者（形成力亦
    稱創效力）而言，惟形成判決（例如分割共有物之判決）始
    足當之，不包含其他判決在內，最高法院四十三年度台上字
    第一０一六號判例揭示甚明。
三、經查：相對人即執行第三人鹿港鎮農會於民國九十一年間訴
    請撤銷另第三人黃呈韞與本件執行債務人倪秀冠、黃張菊間
    就系爭執行標的物之七筆土地所為之贈與行為及塗銷所有權
    移轉登記並獲得勝訴確定判決，此有第三人彰化縣鹿港鎮農
    會所提本院九十一年度重訴字第六十四號民事判決及其確定
    證明書在卷可稽，且經原法院依職權調取該塗銷所有權移轉
    登記事件卷宗查核無訛，該判決性質係屬形成判決，揆諸上
    開判例意旨，該形成判決具有對世效力，當事人以外之第三
    人亦受其拘束，於判決確定時，不待第三人彰化縣鹿港鎮農
    會持該確定判決向地政機關辦理塗銷所有權移轉登記，即發
    生回復所有權之物權變動效力，又強制執行程序係採形式審
    查原則，系爭執行標的物雖分別登記為債務人倪秀冠、黃張
    菊所有，惟第三人彰化縣鹿港鎮農會既已提出上開確定判決
    ，足認本件執行標的物均非債務人倪秀冠、黃張菊所有，另
    第三人黃呈韞始為為執行標的物之所有權人。
四、末按強制執行法第一百二十八條第一項所指不可代替行為，
    係指給付內容之行為不具代替性，債務人本身不為該行為時
    ，即不能達原來請求之目的，乃以間接強制之方法，對債務
    人施以心理壓迫，促使其自行履行。至於債務人應為一定意
    思表示之債務，雖亦屬不可代替行為債務之一種，本非不能
    依間接強制之方法強制執行。惟因該項債務，僅在使債權人
    取得債務人之意思表示之法律效果，即可達執行之目的，故
    強制執行法第一百三十條第一項特別規定，就命債務人為一
    定之意思表示之執行名義，視為自判決確定或執行名義成立
    時，已為其意思表示，使之與債務人現實上已為意思表示具
    有相同之效果，以實現債權人之請求。本件第三人彰化縣鹿
    港鎮農會與執行債務人倪秀冠、黃張菊間上開事件確定判決
    ，係命債務人倪秀冠、黃張菊分別就系爭執行標的物塗銷所
    有權移轉登記，即命其為一定意思表示，依強制執行法第一
    百三十條第一項規定，於該判決確定時視為債務人倪秀冠、
    黃張菊已為此意思表示，毋庸為強制執行，自無民法第一百
    三十七條後段所指罹於五年之消滅時效而不得請求之情事可
    言。是抗告人以第三人彰化縣鹿港鎮農會自判決確定後八年
    內均未理會上開法院判決內容未去執行，現已超過請求期限
    ，亦不得向另第三人黃呈韞請求清償，應另行依強制執行法
    第十五條提起第三人異議之訴等語為由聲明異議，為不可採
    。
五、又土地法第四十三條所謂依本法所為之登記有絕對之效力，
    係為保護第三人起見，將登記事項賦予絕對真實之公信力，
    係指所有權移轉登記之情形而言，最高法院五十年度台上字
    第九二九號著有判例可資參照。然本件係抗告人聲請對債務
    人財產之強制執行，並非就所有權移轉登記之情形，故難認
    抗告人聲請強制執行時即受上開規定信賴登記之保護，是抗
    告人主張伊係信賴土地登記名義人為債務人始聲請強制執行
    ，應受土地法第四十三條規定登記有絕對效力之保護云云，
    尚不足取。
六、綜上所述，抗告人就非屬債務人所有之財產聲請強制執行，
    於法自有不合，且抗告人亦未再聲請執行債務人之其他財產
    ，原法院司法事務官因而駁回抗告人強制執行之聲請，抗告
    人不服，聲明異議，原法院並駁回抗告人之聲明異議，依法
    並無違誤，抗告人仍猶執前詞，提起抗告，請求廢棄原裁定
    及駁回相對人在原法院之聲請，為無理由，應駁回其抗告。
七、據上論結，本件抗告為無理由，依強制執行法第三十條之一
    、民事訴訟法第四百九十五條之一第一項、第四百四十九條
    第一項、第九十五條、第七十八條，裁定如主文。
中    華    民    國    99    年    8    月    16     日
                民事第六庭    審判長法  官  袁再興
                                    法  官  吳惠郁
                                    法  官  盧江陽
以上正本係照原本作成。
抗告人得再抗告。
再為抗告應以適用法規顯有錯誤為理由。
如提起再抗告者應於裁定送達後10日內向本院提出抗告理由狀（
須按照他造人數附具繕本）並繳納抗告裁判費新臺幣1,000元，
同時委任律師或具有律師資格之關係人為代理人。
                                    書記官  陳麗玉
中    華    民    國    99    年    8     月    16    日
                                                      Ｓ

司法院資訊處製作；財團法人民間司法改革基金會備份。
